【裁判字號】    92,易,741
【裁判日期】    921119
【裁判案由】    傷害
【裁判全文】
臺灣臺北地方法院刑事判決                          九十二年度易字第七四一號
    公  訴  人  臺灣臺北地方法院檢察署檢察官
    被      告  戊○○  男  三.
    選任辯護人  李富祥律師
右列被告因傷害案件，經檢察官提起公訴（九十一年度偵字第一二六四０號），本院
判決如左：
    主  文
戊○○傷害人之身體，處有期徒刑參月，如易科罰金，以參佰元折算壹日。
    事  實
一、戊○○與乙○○係配偶關係，屬家庭暴力防治法第三條第一款所稱之家庭成員。
    戊○○於民國九十一年六月九日下午三時許，在臺北市○○○路○段一八三號十
    四樓之四住處房間，與乙○○因細故發生爭執，竟基於傷害之犯意，以腳踢乙○○右腹部，致乙○○後退背部撞擊牆壁，再接續以拳頭毆打乙○○頭部往牆壁撞
    擊，致乙○○受有右脅與右背部有二公分乘以二公分鈍挫傷及左後腦二公分乘以
    一公分瘀腫之傷害。
二、案經被害人乙○○訴由臺灣臺北地方法院檢察署檢察官偵查起訴。
    理  由
一、訊據被告戊○○於偵查及本院審理時固坦承於右揭時、地與告訴人乙○○因細故
    發生爭執，雙方繼而拉扯之事實，惟矢口否認有右揭傷害犯行，辯稱：告訴人及
    證人庚○○、辛○○所述告訴人之傷勢與家庭暴力事件驗傷診斷書所載傷勢不同
    ，且告訴人及證人辛○○、庚○○所言被告傷害告訴人之情節不同、誇大不實，
    亦自相矛盾，不得採為不利於被告之證據，證人丙○○證稱告訴人向後退時撞擊
    門把上鑰匙，依傷勢之部位及大小，與丙○○所述相符，可以斷定告訴人右脅右
    背部二公分乘以二公分紅腫係其自己後退時撞擊門把上鑰匙所造成云云。
二、經查：
  (一)被告與告訴人係配偶關係，此據被告與告訴人陳明在卷，復經證人即被告之妹丙○○證述在卷（見本院九十二年八月十五日訊問筆錄），是案發之際被告與告訴
    人為配偶，係家庭暴力防治法第三條第一款所稱之家庭成員無訛。
  (二)右揭犯罪事實，業據告訴人於偵查及本院審理時指訴綦詳（見偵查卷第九頁反面
    、本院九十二年九月十二日審判筆錄），復經證人甲○○於偵查及本院審理時就
    其在被告房間外聽見爭吵聲，其衝入被告房間時親眼目睹被告以腳踹告訴人腰部
    ，告訴人因而撞到牆壁，其與辛○○等人上前阻止被告，於阻止被告之過程中，
    被告又揮拳毆打告訴人頭部，告訴人頭部因而撞上牆壁，其等旋將被告與告訴人
    隔開等情結證明確（見偵查卷第五十一頁反面、本院九十二年九月十二日審判筆
    錄）；證人辛○○於偵查及本院審理時亦就其在被告房間外聽見爭吵聲及告訴人
    尖叫聲後，其衝入被告房間時目睹被告以腳踢告訴人腹部，告訴人因而後退撞到
    牆壁，被告又揮拳打告訴人頭部，甲○○就將被告拉開，伊與庚○○則保護著告
    訴人等情結證翔實（見偵查卷第四十五頁反面、本院九十二年九月十二日審判筆
    錄）；證人庚○○於偵查及本院審理時並就其在房間外聽見告訴人尖叫聲，其衝
    入被告房間時目睹被告以腳踹告訴人右前腰腹部，再用手打告訴人頭部，當時其
    摸告訴人頭部有腫起來，甲○○過去將被告拉開，其與辛○○過去保護告訴人等
    情結證甚詳（見偵查卷第四十三頁正反面、本院九十二年十一月五日審判筆錄）
    。參以告訴人與證人甲○○、辛○○及庚○○所證述被告毆打告訴人之情節大致
    相符，且證人甲○○與被告係服兵役時認識之朋友，二人交情甚篤，此據被告及
    證人甲○○陳明在卷（見本院九十二年八月十五日訊問筆錄、九十二年九月十二
    日審判筆錄），衡之常情，證人甲○○應無設詞誣攀被告之理，況被告於偵查及
    本院審理時均坦承於右揭時、地與告訴人爭執並發生拉扯之事實（見偵查卷第十
    頁、本院九十二年八月十五日訊問筆錄及同年十一月五日審判筆錄），從而告訴
    人之指訴及證人甲○○、辛○○、庚○○之證詞應與事實相符，而堪信實。再者
    ，參以卷附財團法人長庚紀念醫院九十一年八月十九日（九一）長庚院法字第○
    七六四號函及九十二年一月二十七日（九一）長庚院法字第一二○八號函暨函覆
    告訴人病歷資料記載告訴人傷勢為右脅與右背部有明顯鈍挫傷，其中病歷資料之
    急診護理紀錄單並載明告訴人傷勢為右脅與右背部二公分乘以二公分鈍挫傷及左
    後腦二公分乘以一公分瘀腫，又卷附財團法人長庚紀念醫院同年六月九日家庭暴
    力事件驗傷診斷書記載告訴人傷勢為右脅右背部二公分乘以二公分紅腫等情，核
    與告訴人所指被告以腳踢其右腹部，致其背部撞擊牆壁，再以拳頭毆打伊頭部往
    牆壁撞擊所受傷害一致，可徵被告確有右揭傷害告訴人之犯行。至證人庚○○於
    偵查時雖證稱：被告抓住告訴人之頭髮撞牆等語（見偵查卷第四十三頁），與其
    於本院審理時陳稱被告用手打告訴人頭部乙節，雖稍有出入，惟不論被告係抓住
    告訴人之頭髮撞牆抑或用手打告訴人頭部，均足認定告訴人頭部之傷勢係因被告
    出手攻擊告訴人頭部之行為所致，況經核告訴人、證人甲○○、辛○○與庚○○
    於本院審理之證詞，已足認定告訴人頭部傷勢係遭被告以拳頭毆打往牆壁撞擊所
    致，俱如前述，是以證人庚○○於偵查及本院審理時就被告係抓住告訴人之頭髮
    撞牆抑或用手打告訴人頭部乙節，雖有差異，然不影響被告確有出手攻擊告訴人
    頭部之事實，尚難因此據為被告有利之認定。又證人辛○○於偵查時雖陳稱：其
    看見被告抓住告訴人的胸口等語（見偵查卷第四十五頁），於本院審理時則證稱
    ：因時間已過一年多，被告是否有抓住告訴人胸口的動作，其已不記得等語（見
    本院九十二年九月十二日審判筆錄），則證人辛○○因時間之經過致其對於被告
    毆打告訴人行為細節之記憶已經淡忘，與常理無違，自不能據此認為證人辛○○
    之證詞自相矛盾。
  (三)次查，證人即被告之母己○○○、被告之妹丁○○、丙○○分別於偵查及本院調
    查時雖均證稱：告訴人拿花瓶丟向被告，沒有看到被告毆打告訴人等語（見偵查
    卷第五十三頁反面至第五十四頁、本院九十二年八月十五日訊問筆錄）。然就證
    人己○○○、丁○○及丙○○之證詞相互對照以觀，證人丙○○證稱：被告站在
    床上，告訴人拿花瓶丟向被告，被告將花瓶擋掉，花瓶掉在地上碎掉，然後被告
    就從床上跳下來，告訴人往後退撞到門把上鑰匙等語（見偵查卷第五十四頁、本
    院九十二年八月十五日訊問筆錄）；證人己○○○則證稱：被告站在床上，告訴
    人手上拿著花瓶向被告丟，之後告訴人就將伊撥開走出房間，其叫被告從床上下
    來，被告才下來等語（見本院九十二年八月十五日訊問筆錄）；證人丁○○另證
    稱：告訴人手上拿著花瓶，被告怕告訴人丟花瓶就跳下床阻止告訴人，將告訴人
    撥開，花瓶就掉到地上碎掉，之後告訴人就轉身自己離開房間等語（見右揭訊問
    筆錄），是僅證人丙○○證稱告訴人有往後退撞到門把上鑰匙之情事，當時與證
    人丙○○同在現場之證人己○○○、丁○○卻未看見告訴人有往後退撞到門把上
    鑰匙之情形，反而證稱告訴人將花瓶丟向被告後就轉身離開房間，則告訴人是否
    確有後退撞到門把上鑰匙因而致傷，並非無疑。況被告於本院調查時供稱：（告
    訴人的傷是哪裡來的？）門打開時，門上有鑰匙，大概是伊從床上跳下來，告訴
    人往後退撞到的等語，已屬臆測之詞，無從遽採。是以證人丙○○之證詞既非無
    疑，難以採信；且證人己○○○、丁○○及丙○○分別為被告之母親及胞妹，與
    被告誼屬至親，從而其等證稱沒有看到被告毆打告訴人等語，顯係迴護被告之詞
    ，無足採信，不能據為被告有利之認定。
  (四)綜上所述，被告辯稱上情，不足採信。本案事證明確，被告右揭犯行堪以認定，
    應依法論科。
三、核被告所為，係犯刑法第二百七十七條第一項之傷害罪。查被告與告訴人為配偶
    關係，依家庭暴力防治法第三條第一款規定為家庭成員，被告對告訴人故意實施
    身體上不法侵害之行為而成立刑法所規定之傷害罪，屬家庭暴力防治法第二條第
    二項所稱之家庭暴力罪。爰審酌被告與告訴人為配偶，竟因細故與告訴人發生爭
    執，並以腳踢乙○○右腹部，致告訴人背部撞擊牆壁，再接續以拳頭毆打告訴人
    頭部往牆壁撞擊，造成告訴人受有傷害，且犯罪後猷飾詞否認犯行，並無悔意及
    犯罪之動機、目的、手段、智識程度等一切情狀，量處如主文所示之刑，並諭知
    易科罰金之折算標準，以資懲儆。
據上論斷，應依刑事訴訟法第二百九十九條第一項前段，刑法第二百七十七條第一項
、第四十一條第一項前段，罰金罰鍰提高標準條例第一條前段、第二條，判決如主文
。
本案經檢察官黃兆陽到庭執行職務
中      華      民      國    九十二    年    十一    月      十九      日
                                臺灣臺北地方法院刑事第八庭
                                    審判長法  官 吳淑惠
                                          法  官 孫曉青
                                          法  官 張筱琪
右正本證明與原本無異。
如不服本判決，應於判決送達後十日內，向本院提出上訴狀。
                                          書記官 潘文賢
中      華      民      國    九十二    年     十一     月    二十一    日
附錄本案所犯法條全文
刑法第二百七十七條 (普通傷害罪)
傷害人之身體或健康者，處三年以下有期徒刑、拘役或一千元以下罰金。
犯前項之罪因而致人於死者，處無期徒刑或七年以上有期徒刑；致重傷者
，處三年以上十年以下有期徒刑。
家庭暴力防治法第二條
本法所稱家庭暴力者，謂家庭成員間實施身體或精神上不法侵害之行為。
本法所稱家庭暴力罪者，謂家庭成員間故意實施家庭暴力行為而成立其他法律所規定
之犯罪。
本法所稱騷擾者，謂任何打擾、警告、嘲弄或辱罵他人之言語、動作或製造使人心生
畏怖情境之行為。


司法院資訊處製作；財團法人民間司法改革基金會備份。
